【裁判字號】    97,交聲,2275
【裁判日期】    971002
【裁判案由】    聲明異議
【裁判全文】
臺灣臺中地方法院交通事件裁定        97年度交聲字第2275號
原處分機關  交通部公路總局臺中區監理所臺中市監理站
異  議  人
即受處分人  甲○○
上列受處分人因違反道路交通管理處罰條例案件，對於交通部公
路總局臺中區監理所臺中市監理站民國97年8月6日所為之處分（
裁監稽違字第裁61－GD0000000號裁決書），聲明異議，本院裁
定如下：
    主  文
原處分關於罰鍰新臺幣肆萬伍仟元部分撤銷。
甲○○上開撤銷部分不罰。
    理  由
一、聲明異議意旨略以：依據行政罰法第26條規定係採取一事不
    二罰原則，行為同時觸犯刑事法律及違反行政法上義務規定
    者，依刑事法律處罰之。異議人即受處分人甲○○因酒醉駕
    車觸犯公共危險罪嫌之行為，已由臺灣臺中地方法院檢察署
    以97年度撤緩偵字第247號聲請簡易判決處刑，經臺灣臺中
    地方法院以97年度中交簡字第1307號判處拘役50日確定。今
    又被原處分機關裁決罰鍰新臺幣4萬5000元，有違一事不二
    罰之原則，請求撤銷原處分關於罰鍰4萬5000元之部分，爰
    聲明異議等語。
二、按汽車駕駛人，駕駛汽車經測試檢定有酒精濃度超過規定標
    準者，處新臺幣15,000元以上60,000元以下罰鍰，並當場移
    置保管其車輛及吊扣其駕駛執照1年；汽車駕駛人有飲酒後
    其吐氣所含酒精成份超過每公升0.25毫克以上者，不得駕車
    ，本件受處分人行為時道路交通管理處罰條例第35條第1項
    第1款及道路交通安全規則第114條第2款分別定有明文。
三、經查：
  (一)本件受處分人甲○○於民國96年5月8日下午22時許，在臺中
    縣大里市某處，飲用啤酒及茅臺酒後，已達不能安全駕駛動
    力交通工具之狀態，竟仍騎乘車牌號碼BQ8－766號重型機車
    上路，嗣於翌日（即9日）凌晨0時28分許，行經臺中市○○
    區○○路與永春東路口時，因不勝酒力而闖紅燈，為警攔檢
    盤查，經檢測其呼氣酒精濃度達每公升1.03毫克等情，為受
    處分人所不爭執，並有舉發通知單影本1紙在卷可稽，是受
    處分人酒後駕車且經測試檢定酒精濃度超過呼氣所含酒精成
    分為每公升0.55毫克之事實，即堪認定。
  (二)按94年2月5日公布，並於95年2月5日施行之行政罰法第26條
    規定：「一行為同時觸犯刑事法律及違反行政法上義務規定
    者，依刑事法律處罰之。但其行為應處以其他種類行政罰或
    得沒入之物而未經法院宣告沒收者，亦得裁處之。前項行為
    如經不起訴處分或為無罪、免訴、不受理、不付審理之裁判
    確定者，得依違反行政法上義務規定裁處之。」。又其他種
    類行政罰，係指違反行政法上之義務應受「裁罰性」之「不
    利處分」，依行政罰法第2條規定，包括限制或禁止行為之
    吊扣證照處分。究其立法目的，一行為同時觸犯刑事法律及
    違反行政法上義務規定時，由於刑罰與行政罰同屬對不法行
    為之制裁，而刑罰之懲罰作用較強，故依刑事法律處罰，即
    足資警惕時，實無一事二罰再處行政罰之必要，且刑事法律
    處罰，由法院依法定程式為之，較符合正當法律秩序，應予
    優先適用，但罰鍰以外之沒入或其他種類行政罰，因兼具維
    護公共秩序之作用，為達行政目的，行政機關仍得併予裁處
    。另行政罰法第45條第1項規定：「本法施行前違反行政法
    上義務之行為應受處罰而未經裁處，於本法施行後裁處者，
    除第十五條、第十六條、第十八條第二項、第二十條及第二
    十二條規定外，均適用之。」亦即依文義解釋，本件違規事
    實既於行政罰法生效後始由原處分機關裁處（97年8月6日）
    ，自有行政罰法第26條之適用。本件受處分人確有酒精濃度
    超過規定標準之交通違規事實，已如前述。惟受處分人上開
    酒後駕車之行為，經臺灣臺中地方法院檢察署檢察官於96年
    5月14日以96年度速偵字第2402號為緩起訴處分確定，但受
    處分人於緩起訴處分期間，因另犯刑法第185條之3之公共危
    險罪，為臺灣臺中地方法院檢察署檢察官撤銷緩起訴處分，
    再由臺灣臺中地方法院檢察署檢察官以97年度撤緩偵字第24
    7號聲請簡易判決處刑，於經本院臺中簡易庭於97年6月30日
    以97年度中交簡字第1307號判處拘役50日確定，並於97年8
    月18日易科罰金執行完畢，業據本院調取上揭卷宗核閱無訛
    ，並有上開聲請簡易判決處刑書、刑事簡易判決及臺灣臺中
    地方法院檢察署自行收納款項統一收據及被告前案資料表各
    1份在卷足稽，故受處分人飲酒後駕駛車輛之前開違規行為
    並受刑事處罰之事實，亦堪認定。從而，受處分人上述酒後
    駕車之行為既同時觸犯刑法及違反行政法上義務，且其觸犯
    刑法之部分，業經本院依法判決並執行完畢，揆諸前揭說明
    ，本件依行政罰法第26條第1項前段規定，即應依刑事法律
    處罰之，不再援依上揭道路交通管理處罰條例等規定裁罰之
    。
四、綜上所述，原處分機關以受處分人甲○○酒醉駕車之行為，
    依道路交通管理處罰條例第35條第1項第1款規定，裁處受處
    分人罰鍰4萬5000元之處分為不當，受處分人之異議為有理
    由，自應由本院將原處分關於罰鍰4萬5000元部分撤銷，並
    為如主文第2項對受處分人為不罰之諭知，以資適法。至原
    處分機關另裁處受處分人吊扣駕駛執照12個月部分，於法並
    無違背，且依受處分人聲明異議意旨，亦僅就原處分機關所
    處罰鍰部分請求撤銷，此部分之處分自非屬本院應予審究之
    範圍，併此敘明。
五、據上論斷，應依道路交通管理處罰條例第87條，道路交通案
    件處理辦法第20條，裁定如主文。
中    華    民    國    97    年    10    月    2     日
                      交通法庭  法  官  楊文廣
以上正本證明與原本無異。
如不服本裁定，應於送達後五日內，向本院提出抗告狀。（應附
繕本）
                                書記官  葉泰濃
中    華    民    國    97    年    10    月    2     日


司法院資訊處製作；財團法人民間司法改革基金會備份。
